臺灣臺南地方法院柳營簡易庭民事判決
111年度營簡字第154號
原      告  葉清昌
            葉蕙榆
            葉盈秀
            葉承宜
共      同
訴訟代理人  謝伊婷律師
被      告  林松楊

兼  上一人
訴訟代理人  林政強

被      告  林政光

兼  上一人
訴訟代理人  林政傑


上列當事人間請求拆屋還地事件，本院於民國111年8月18日言詞
辯論終結，判決如下：
    主  文
一、被告應將坐落臺南市○○區○○段000地號土地上如臺南市白河
    地政事務所複丈日期民國111年6月16日複丈成果圖(即附圖)
    所示A部分(面積29.06平方公尺)建物拆除，並將土地返還予
    原告。
二、訴訟費用由被告負擔。
三、本判決第一項得假執行。但被告如以新臺幣15萬元為原告預
    供擔保，得免為假執行。
    事實及理由
一、原告起訴主張：原告均為坐落臺南市○○區○○段000地號土地
    之共有人，應有部分比例各為4分之1，原告於民國110年4月
    10日購買系爭土地後，發現坐落鄰地即臺南市○○區○○段000
    地號土地上之門牌號碼臺南市○○區○○○00號房屋(未辦理保存
    登記，下稱系爭房屋)踰越上述鄰地與系爭土地之邊界，占
    用系爭土地之範圍如臺南市白河地政事務所複丈日期111年6
    月16日之土地複丈成果圖即附圖所示A部分、占用面積29.06
    平方公尺。系爭房屋雖未辦理保存登記，惟依稅籍登記資料
    及臺南市○○區○○段000地號土地之土地登記第一類謄本，系
    爭房屋應由被告4人共同繼承，系爭房屋無權占用系爭土地
    ，致原告所有權之行使受有損害，爰依民法第767條第1項規
    定，提起本件訴訟，請求被告將系爭房屋無權占用系爭土地
    之如附圖所示A部分拆除，並將占用土地返還予原告等語，
    並聲明：如主文第1項所示。
二、被告則以：系爭房屋為祖產，拆除如附圖所示A部分可能會
    影響系爭房屋結構，導致無法居住，對被告傷害很大，不同
    意拆除；系爭房屋已興建將近70、80年時間，原告聲請測量
    的時候，我們有表示願意購買占用部分，雖應依法判決，但
    請依情理法為被告斟酌，原告僅是要用系爭土地作為停車場
    使用，即使缺了A部分，影響應不大等語，資為抗辯。並聲
    明：原告之訴駁回。
三、本院之認定：
　㈠查系爭土地為原告所共有，權利範圍各4分之1等情，有系爭
    土地所有權狀影本及土地建物查詢資料在卷可稽，堪信為真
    實。又系爭土地現況為草地，系爭房屋部分坐落在系爭土地
    上，占用面積為29.06平方公尺乙節，經本院於111年6月16
    日會同兩造及地政事務所測量人員至現場履勘無訛，並有勘
    驗筆錄、現場照片及臺南市白河地政事務所111年8月3日所
    測字第1110075388號函檢附之土地複丈成果圖(即附圖)在卷
    可稽(本院卷第89至113頁)，此情亦為被告所不爭執，則系
    爭土地為原告所有，系爭房屋部分坐落系爭土地上，面積為
    29.06平方公尺之事實，即堪可採。
　㈡按所有人對於無權占有或侵奪其所有物者，得請求返還之。
    對於妨害其所有權者，得請求除去之，民法第767條第1項前
    段、中段定有明文。次按當事人主張有利於己之事實者，就
    其事實有舉證之責任。此為民事訴訟法第277條前段所明定
    。又以無權占有為原因，請求返還土地者，占有人對土地所
    有權存在之事實無爭執，而僅以非無權占有為抗辯者，土地
    所有權人對其土地被無權占有之事實無舉證責任，占有人自
    應就其取得占有係有正當權源之事實證明之（最高法院85年
    度台上字第1120號裁判意旨參照）。查系爭房屋納稅義務人
    為被告林松楊、林政強、林政光、林政傑，持分比例各4分
    之1，有臺南市政府財政稅務局新營分局111年4月29日南市
    財營字第1112605235號函檢附之房屋稅籍資料附卷可佐(本
    院卷第25至29頁)，被告亦不爭執系爭房屋係繼承而取得(本
    院卷第125頁)，則依上述規定及說明，原告既為系爭土地所
    有權人，被告如認其所有之系爭房屋有使用原告所有系爭土
    地之權利，即應就其有正當使用權源之事實負舉證之責。惟
    被告迄未提出任何證據以供本院審酌，僅抗辯拆除占用部分
    之建物即無法居住等語，故原告依民法第767條第1項前、中
    段規定，請求被告將系爭土地上如附圖編號A所示、面積29.
    06平方公尺之建物予以拆除，並返還該占用之土地，於法有
    憑，即應准許。
　㈢至被告雖抗辯系爭房屋為祖產，拆除如附圖所示A部分可能會
    影響系爭房屋結構，導致無法居住，不同意拆除，且原告僅
    是要用系爭土地作為停車場使用，即使缺了A部分，影響應
    不大等語。惟查，系爭房屋為三個部分之建物連通組成，北
    側之二個部分建物呈東西走向且相連，東側之一個部分建物
    則呈南北走向，雖與另二個部分建物之內部可連通，惟東側
    建物有獨立之屋簷、牆面，結構上應尚屬獨立，有系爭房屋
    外觀照片附卷可參(見本院卷第93至101頁)。系爭房屋東側
    如附圖所示A部分占用系爭土地，占用面積達29.06平方公尺
    ，面積已非微小，且依現場照片所示(見本院卷第101、105
    、109頁)，系爭房屋東側及東北側之屋頂已部分改為鐵皮、
    東南側牆面則以鐵皮包覆外牆，另東側外牆已以水泥鋪面及
    水泥樑柱予以加固，則依現今建築技術，於拆除前先行施作
    相關支撐及補強結構之措施，並重新依地界修建牆面支撐，
    進行結構補強，尚不致影響系爭建物主體結構安全，故認拆
    除系爭房屋如附圖所示A部分，對於被告所生之不利益，尚
    難認為甚鉅且達無以彌補之程度，被告上述抗辯難認可採。
四、綜上所述，原告依民法第767條第1項規定，請求被告應將坐
    落系爭土地上如附圖所示A部分面積29.06平方公尺建物拆除
    ，並將該土地返還予原告，為有理由，應予准許。
五、末按訴訟費用，由敗訴之當事人負擔；共同訴訟人，按其人
    數，平均分擔訴訟費用；法院為終局判決時，應依職權為訴
    訟費用之裁判，民事訴訟法第78條、第85條第1項前段、第8
    7條第1項分別定有明文。依上述規定，爰依職權確定本件第
    一審訴訟費用由敗訴之被告共同負擔。
六、本件為適用簡易程序所為被告敗訴之判決，依民事訴訟法第
    389條第1項第3款規定，應依職權宣告假執行；併考量本件
    涉及拆除建物返還土地，本院認為命被告得預供擔保免為假
    執行為宜，爰依民事訴訟法第392條第2項規定，依職權參酌
    系爭房屋如附圖所示A部分所占用土地面積，並考量系爭土
    地現為空地，依卷存證據尚無明確且特定之使用計畫，爰酌
    定如主文第3項所示之擔保金額，宣告被告預供擔保，得免
    為假執行。
七、訴訟費用負擔之依據：民事訴訟法第78條。　　
中　　華　　民　　國　　111 　年　　9 　　月　　8 　　日
　　　　　　　　　柳營簡易庭  法　官  陳郁婷
以上正本證明與原本無異。
如不服本判決，應於判決送達後20日內，向本院提出上訴狀並表
明上訴理由，如於本判決宣示後送達前提起上訴者，應於判決送
達後20日內補提上訴理由書（須附繕本）。
如委任律師提起上訴者，應一併繳納上訴審裁判費。
中　　華　　民　　國　　111 　年　　9 　　月　　8 　　日
                              書記官  謝靜茹